臺灣桃園地方法院刑事判決　　　　　　110年度審訴字第322號
公　訴　人　臺灣桃園地方檢察署檢察官
被　　　告　何清泉


上列被告因違反毒品危害防制條例案件，經檢察官提起公訴（10
9 年度偵字第7374號），被告於本院準備程序進行中，就被訴事
實為有罪之陳述，經本院告知簡式審判程序意旨，並聽取當事人
意見後，本院合議庭裁定由受命法官獨任依簡式審判程序審理，
判決如下：
    主  文
何清泉持有第二級毒品純質淨重二十公克以上，累犯，處有期徒
刑壹年參月。
扣案如附表所示之物，均沒收銷燬之。
    事實及理由
一、何清泉前因①持有毒品案件，經臺灣雲林地方法院以87年度
    訴字第424 號判處有期徒刑3 年4 月確定，入監執行後，於
    民國92年12月12日縮短刑期假釋出監，所餘刑期交付保護管
    束，嗣經撤銷假釋，尚餘殘刑有期徒刑1 年11月又18日。②
    施用毒品案件，經本院以89年度訴字第1320號判處有期徒刑
    8 月、5 月，應執行有期徒刑1 年確定；③妨害自由案件，
    經臺灣高等法院以92年度上更㈠字第204 號判處有期徒刑6
    月確定；④施用毒品案件，經本院以94年度訴字第2158號判
    處有期徒刑10月、6 月，應執行有期徒刑1 年3 月確定；⑤
    販賣毒品案件，經本院以95年度訴字第80號判處有期徒刑10
    年6 月，上訴後，經臺灣高等法院以95年上訴字第2694號駁
    回上訴確定。上開②至⑤罪刑，經本院以96年度聲減字第98
    19號裁定，就得減刑之②、④罪刑各減其宣告刑2 分之1 ，
    ③罪刑減為2 月15日，②、③罪刑合併定應執行有期徒刑8
    月，④罪刑與不得減刑之⑤罪刑合併定應執行有期徒刑11年
    確定，入監與上開殘刑1 年11月又18日接續執行，於104 年
    7 月16日假釋出監，所餘刑期交付保護管束，業於106 年10
    月12日保護管束期滿，未經撤銷假釋，其未執行之刑，以已
    執行論而執行完畢（於本案構成累犯）。詎其仍不知悔改，
    明知甲基安非他命及毒品先驅原料麻黃（Ephedrine ）分
    別係毒品危害防制條例第2 條第2 項第2 款及第4 款所列管
    之第二級及第四級毒品，不得非法持有，竟基於持有第二級
    毒品甲基安非他命純質淨重20公克以上及屬第四級毒品之毒
    品先驅原料麻黃純質淨重20公克以上之犯意，於109 年2
    月25日晚間某時許，在桃園市○○區○○路000 號旁工寮，
    以不詳方式，取得第二級毒品甲基安非他命及屬第四級毒品
    之毒品先驅原料麻黃後而持有之。嗣於翌（26）日中午12
    時40分許，因警方接獲在上址旁工寮人口出入複雜，經警方
    前往盤查發覺疑有不法情事，經徵得何清泉同意後，在上址
    旁工寮執行搜索，當場扣得其持有如附表所示純質淨重20公
    克以上之第二級毒品甲基安非他命及屬第四級毒品之毒品先
    驅原料麻黃，始悉上情。
二、證據名稱：
  ㈠被告何清泉於警詢、偵訊及本院審理時之自白。
  ㈡證人王敦忠於偵訊時之證述。
  ㈢桃園市政府警察局龜山分局被採尿人尿液暨毒品真實姓名與
    編號對照表、自願受搜索同意書、桃園市政府警察局龜山分
    局搜索扣押筆錄暨扣押物品目錄表、現場暨扣案物品照片、
    內政部警政署刑事警察局109 年5 月8 日刑鑑字第00000000
    32號鑑定書、臺灣檢驗科技股份有限公司濫用藥物實驗室－
    臺北濫用藥物檢驗報告。
  ㈣扣案如附表所示之物。 
三、新舊法比較：
    按行為後法律有變更者，適用行為時之法律，但行為後之法
    律有利於行為人者，適用最有利於行為人之法律，刑法第2
    條第1 項定有明文。本案被告於行為後，毒品危害防制條例
    第11條規定於109 年1 月15日公布修正，於109 年7 月15日
    生效施行，分述如下：
  ㈠毒品危害防制條例第11條第4 項之規定並未修正，而既然新
    舊法處罰之輕重相同，即無比較適用之問題，非刑法第2 條
    所指之法律有變更，即無本條之適用，應依一般法律適用原
    則，適用裁判時法（最高法院95年度第21次刑事庭會議、10
    7 年度台上字第4438號判決意旨、臺灣高等法院暨所屬法院
    95年法律座談會刑事類提案16號、第18號參照）。
  ㈡又修正前毒品危害防制條例第11條第6 項係規定「持有第四
    級毒品純質淨重二十公克以上者，處1 年以下有期徒刑，得
    併科新臺幣10萬元以下罰金。」，修正後毒品危害防制條例
    第11條第6 項則規定「持有第四級毒品純質淨重五公克以上
    者，處1 年以下有期徒刑，得併科新臺幣10萬元以下罰金。
    」，是經比較新舊法之結果，修正後毒品危害防制條例第11
    條第6 項規定將構成刑罰之持有第四級毒品標準由原本之「
    純質淨重二十公克以上」降低為「純質淨重五公克以上」，
    依修正後規定持有第四級毒品純質淨重五公克以上者，即構
    成犯罪，經比較新舊法結果，認修正前之規定較有利於被告
    ，依刑法第2 條第1 項前段規定，自應以被告行為時即修正
    前毒品危害防制條例第11條第6 項之規定處斷。
四、論罪科刑：
  ㈠核被告所為，係犯毒品危害防制條例第11條第4 項之持有第
    二級毒品純質淨重20公克以上之罪及修正前毒品危害防制條
    例第11條第6 項之持有第四級毒品純質淨重20公克以上罪。
  ㈡被告同時取得附表所示之第二級毒品甲基安非他命及屬第四
    級毒品之毒品先驅原料麻黃共9 包，係以一行為同時持有
    第二級毒品甲基安非他命及屬第四級毒品之毒品先驅原料麻
    黃純質淨重20公克以上，為想像競合犯，應依刑法第55條
    規定，從一重依毒品危害防制條例第11條第4 項之持有第二
    級毒品純質淨重20公克以上罪處斷。
  ㈢被告有事實欄一、所載之科刑及執行紀錄，有臺灣高等法院
    被告前案紀錄表在卷可考，其受徒刑之執行完畢，5 年以內
    故意再犯本案有期徒刑以上之罪，為累犯，且係一再犯同罪
    質之罪，足見其惡性及對刑罰反應力薄弱，應依刑法第47條
    第1 項規定，加重其最低本刑（司法院大法官會議釋字第77
    5 號解釋意旨參照）。
  ㈣被告經警查獲後，固於警詢及偵訊時供出其毒品來源係從「
    鄭財源」之人所取得，並經指認而有其年籍資料以供查緝（
    見109 年度偵字第7374號卷，第10至12頁、第16至17頁、第
    174 頁、第239 至240 頁），然因未查有「鄭財源」販毒之
    事，有桃園市政府警察局龜山分局偵查報告1 份在卷可考，
    是難認「鄭財源」涉有不法情事，已由檢察官簽結在案（見
    109 年度他字第2197號卷，第83至87頁）。是本案並無因被
    告之供述而查獲其他正犯或共犯，自無依毒品危害防制條例
    第17條第1 項規定予以減刑之情，附此敘明。
  ㈤按刑法第62條規定，對於未發覺之罪自首而受裁判者，減輕
    其刑。此所謂「發覺」，並非以有偵查犯罪權責之機關或人
    員確知其人犯罪無誤為必要；如有確切之根據因而對犯人發
    生合理之懷疑，即足當之（最高法院89年臺上字第110 號判
    決意旨參照）；又自首以對於未發覺之罪投案而受裁判為要
    件，如案已發覺，則被告縱有投案陳述自己犯罪之事實，亦
    祇可謂為自白，不能認為自首（最高法院26年上字第484 號
    判例意旨參照）。查本案被告於自承持有毒品前，警方即已
    在目視可及下發現屋頂置有毒品安非他命1 盤（毛重391.2
    公克），而有確切依據合理懷疑被告有持有毒品罪嫌後，被
    告始向警方供述其有持有毒品等情，有桃園市政府警察局龜
    山分局刑事案件報告書在卷可考（見109 年度偵字第7374號
    卷，第4 頁）。顯見警方於被告交代犯行前，已有相當根據
    合理懷疑被告有持有毒品之情。縱被告事後如實交代其持有
    第二級毒品甲基安非他命及屬第四級毒品之毒品先驅原料麻
    黃之犯行，僅係配合調查之自白耳，尚與自首之要件有間
    ，自無適用自首減刑之情，附此敘明。
  ㈥爰審酌被告明知毒品對國民健康危害甚鉅，竟漠視法令禁止
    規範，未經許可無故持有純質淨重20公克以上之第二級毒品
    甲基安非他命及屬第四級毒品之毒品先驅原料麻黃，助長
    毒品流通，並易滋生其他犯罪，且遭查獲持有之毒品數量非
    微，所為應予非難。惟念其犯後坦承犯行，態度尚可，兼衡
    以被告之生活及經濟狀況、素行、年紀及智識程度等一切情
    狀，量處如主文所示之刑，以示懲儆。
五、沒收部分：
  ㈠扣案如附表所示之毒品，均係被告本案持有所查獲，不問屬
    於被告與否，應依毒品危害防制條例第18條第1 項前段規定
    ，均宣告沒收銷燬之。另包裝前揭毒品之包裝袋，因與其內
    之毒品，難以析離，且無析離之實益與必要，應一併沒收銷
    燬之；至毒品送鑑耗損之部分，既已滅失，自無庸宣告沒收
    銷燬，併此敘明。
  ㈡至其餘扣案物，經核與本案持有第二級及第四級毒品純質淨
    重20公克以上之犯行無關，爰不予宣告沒收，末此敘明。
六、應適用之法條：
    刑事訴訟法第273 條之1 第1 項、第299 條第1 項前段、第
    310 條之2 、第454 條第1 項，修正前毒品危害防制條例第
    11條第6 項、毒品危害防制條例第11條第4 項、第18條第1
    項前段，刑法第2 條第1 項前段、第11條、第55條、第47條
    第1 項。
七、如不服本判決應於收受判決後20日內向本院提出上訴書狀，
    並應敘述具體理由。其未敘述上訴理由者，應於上訴期間屆
    滿後20日內向本院補提理由書（均須按他造當事人之人數附
    繕本）「切勿逕送上級法院」。
本案經檢察官劉仲慧到庭執行職務。
中    華    民    國   110    年    10    月    6     日
                    刑事審查庭    法  官  呂曾達
以上正本證明與原本無異。
如不服本判決應於收受判決後20日內向本院提出上訴書狀，並應
敘述具體理由。其未敘述上訴理由者，應於上訴期間屆滿後20日
內向本院補提理由書(均須按他造當事人之人數附繕本)「切勿逕
送上級法院」。 
                                  書記官  楊淨雲
中    華    民    國   110    年    10    月    7     日
附錄本案論罪科刑依據之法條：
毒品危害防制條例第11條第4 項：
持有第二級毒品純質淨重二十公克以上者，處6 月以上5 年以下
有期徒刑，得併科新臺幣70萬元以下罰金。
修正前毒品危害防制條例第11條第6 項：
持有第四級毒品純質淨重二十公克以上者，處1 年以下有期徒刑
，得併科新臺幣10萬元以下罰金。
附表：
┌───────────────────────────────────────────┐
│應沒收之物：                                                                          │
├──┬───────────┬────────────────────────────┤
│編號│       扣押物品       │                      備            註                  │
├──┼───────────┼────────────────────────────┤
│ 1  │第二級毒品甲基安非他命│一、編號1 至6 、7-1 至7-14及9-1 至9-8 ：經檢視均為白色晶│
│    │及屬第四級毒品之毒品先│    體，均呈第二級毒品甲基安非他命陽性反應。            │
│    │驅原料麻黃9 包（含包│㈠、驗前總毛重603.36公克（包裝總重約28.40 公克），驗前總│
│    │裝袋9 只）            │    淨重約574.96公克。                                  │
│    │                      │㈡、隨機抽取編號1 鑑定：                                │
│    │                      │  ⒈淨重376.12公克，取0.66公克鑑定用罄，餘重375.46公克。│
│    │                      │  ⒉檢出第二級毒品甲基安非他命及第四級毒品毒品先驅原料麻│
│    │                      │    黃等成分。                                        │
│    │                      │  ⒊甲基安非他命純度約73％，麻黃純度約6％ 。          │
│    │                      │㈢、推估編號1 至6 、7-1 至7-14及9-1 至9-8 均含甲基安非他│
│    │                      │    命之驗前總純質淨重約419.72公克；均含麻黃之驗前總純│
│    │                      │    質淨重約34.49公克。                                 │
│    │                      │二、編號8-1 至8-7 ：經檢視均為白色晶體，均呈第二級毒品甲│
│    │                      │    基安非他命陽性反應。                                │
│    │                      │㈠、驗前總毛重29.57 公克（包裝總重約2.73公克），驗前總淨│
│    │                      │    重約26.84公克。                                     │
│    │                      │㈡、隨機抽取編號8-4 鑑定：                              │
│    │                      │  ⒈淨重3.87公克，取0.09公克鑑定用罄，餘重3.78公克。    │
│    │                      │  ⒉檢出第二級毒品甲基安非他命成分。                    │
│    │                      │  ⒊純度約51％。                                        │
│    │                      │㈢、推估編號8-1 至8-7均含甲基安非他命之驗前總純質淨重約 │
│    │                      │    13.68 公克。                                        │
│    │                      │三、有內政部警政署刑事察局109 年5 月8 日刑鑑字第00000000│
│    │                      │    32號鑑定書1 紙在卷可稽（見109 年度偵字第7374號卷，第│
│    │                      │    217 至218 頁）。                                    │
├──┴───────────┴────────────────────────────┤ 
│以上第二級毒品合計驗前總純質淨重約433.4 公克、第四級毒品驗前總純質淨重約34.49公克     │
└───────────────────────────────────────────┘